【裁判字號】    98,訴,4598
【裁判日期】    990514
【裁判案由】    偽證等
【裁判全文】
臺灣板橋地方法院刑事判決              98年度訴字第4598號
公  訴  人  臺灣板橋地方法院檢察署檢察官
被      告  乙○○
上列被告因偽證等案件，經檢察官提起公訴（98年度偵字第29341
號），本院依簡式審判程序判決如下：
    主  文
乙○○證人，於檢察官偵查時，於案情有重要關係之事項，供前
具結，而為虛偽陳述，處有期徒刑月。
    事  實
一、緣乙○○於民國98年1 月5 日凌晨1 時50分許，無照駕駛登
    記車主為甲○○之車號7N－3680號自用小客車，搭載甲○○
    、楊惠洋子、林惠茹、鄒瑞心4 人（分別坐於副駕駛座、右
    後座、中後座、左後座），沿臺北縣土城市○○路○ 段往三
    峽方向行駛，駛至同路段247 號（即中正國中）前時，乙○
    ○因疏未注意車前狀況，為從前車右側超車，即貿然以時速
    60 至70 公里之速度欲切入前車右方車道，突又發覺無法切
    入而驟然減速，致使該車因操控不當及天雨路滑失控撞上路
    旁人行道花圃後車身翻覆旋轉，鄒瑞心、林惠茹因而被摔出
    車外，受有頭部外傷、中樞神經衰竭之傷害，經警送醫後均
    不治死亡（甲○○、楊惠洋子亦均受傷，惟並未提出過失傷
    害告訴；又乙○○所涉過失致死犯行，業經本院以98年度交
    易字第650 號判處有期徒刑1 年確定）。詎乙○○明知上開
    自小客車於車禍當時係由其所駕駛，竟基於偽證之故意，於
    檢察官偵查98年度他字第3025號甲○○過失致死案件時，先
    於98年7 月10日10時19分許，在臺灣板橋地方法院檢察署第
    303 偵查庭，於案情有重要關係之事項，供前具結而為虛偽
    陳述證稱：「（問：98年1 月5 日當天車禍發生時，駕駛者
    究竟為何人？）當時我已經跟王（浩宇）換手了，所以開車
    的人是王（浩宇），我當時坐在副駕駛座睡覺，我只感覺到
    王（浩宇）好像有要轉彎，我沒看到。」、「（問：在警詢
    時當時為何承認是自己開的車？）當時我在警察局承認自己
    開車，是因為在車禍發生之前，我有開車，但後來我們有換
    手，所以車禍發生時開車的人是王（浩宇）。」；再於98年
    9 月11日11時5 分許，在臺灣板橋地方法院檢察署第308 偵
    查庭，於案情有重要關係之事項，供前具結而為虛偽陳述證
    稱：「（問：1 月5 日車禍發生當時開車的人是何人？）甲
    ○○，原本到樹林是我開的，我們在土城換手的，還沒到法
    院前面就換手了，我就坐副駕駛座，沒開多遠就翻車了，我
    知道王（浩宇）沒駕照。」、「（問：既然知道甲○○沒駕
    照為何還把車給他開？）我在97年12月份將車過戶給他，因
    為那時我沒辦法再駕駛了，我有疲憊的感覺了。」、「（問
    ：1 月5 日車禍發生當時經過？）車禍發生之前我與王（浩
    宇）換手，我坐到副駕駛座，我在睡覺，我以為他在轉彎，
    我醒來人就在醫院了。」、「（問：為何在警詢說是自己開
    的車？）我以為他在說回中和路上的駕駛。但實際上開車的
    人是甲○○。」云云，足以妨害犯罪偵查機關偵查權之行使
    。嗣因甲○○於98年7 月16日向臺灣板橋地方法院檢察署承
    辦檢察官遞狀自白頂替、偽證犯行，因而查悉上情。
二、案經臺灣板橋地方法院檢察署檢察官簽分後偵查起訴。
    理  由
一、本院於準備程序進行中，被告乙○○就被訴事實為有罪之陳
    述，經告知被告簡式審判程序之旨，並聽取公訴人、被告之
    意見後，裁定進行簡式審判程序。
二、前揭事實，業據被告在偵查中及本院審理時坦承不諱，又被
    告在臺灣板橋地方法院檢察署98年度他字第3025號甲○○所
    涉過失致死案件偵查中，以證人身分在供前具結而為如事實
    欄所載之證述，此有檢察官訊問筆錄、證人結文各2 份在卷
    可查。再者，證人楊惠洋子在上開案件偵查中證稱：案發當
    天是乙○○坐駕駛座，甲○○坐副駕駛座，伊坐右後方，林
    惠茹坐中間，鄒瑞心坐左後方，當時開車的人是乙○○，並
    沒有換人開這件事，伊非常確定開車的人是乙○○，甲○○
    沒有開車等語，經核亦與被告及同案被告甲○○在警詢時供
    述案發當日係由被告駕駛上開自小客車等語之情節相符，是
    堪認被告在上開案件偵查時所為如事實欄所示之證述，要屬
    飾卸之詞，其證詞虛偽不實，不足採信。復按刑法上之偽證
    罪，不以結果之發生為要件，一有偽證行為，無論當事人是
    否因而受有利或不利之判決，均不影響其犯罪之成立。而該
    罪所謂於案情有重要關係之事項，則指該事項之有無，足以
    影響於裁判之結果者而言（最高法院71年度台上字第8127號
    判例意旨可資參照）。查被告在臺灣板橋地方法院檢察署98
    年度他字第3025號甲○○所涉過失致死案件偵查中所為證言
    ，因同案被告甲○○事後遞狀自白頂替、偽證犯行，經承辦
    檢察官綜合全案事證，雖未採信，將上開他字案簽分偵案續
    行辦理，而對甲○○所涉過失致死罪嫌以98年度偵字第2664
    6 號為不起訴處分，另對被告所涉過失致死罪嫌以98年度偵
    緝字第1795號提起公訴，並經本院以98年度交易字第650 號
    為有罪之判決，有前開不起訴處分書、刑事判決書各1 份在
    卷可參，然被告主觀上明知上開車禍當時確係由其本人駕車
    ，竟反於其所見所聞，於98年7 月10日、同年9 月11日在該
    案偵查時故意為虛偽不實之陳述，而其所指事項之有無，有
    使裁判陷於錯誤之危險，足以影響於裁判之結果，自屬於案
    情有重要關係之事項。綜上所述，本件事證明確，被告前開
    犯行堪予認定，應予依法論科。
三、核被告所為，係犯刑法第168 條偽證罪。再按該罪為侵害國
    家法益之犯罪，其罪數應以訴訟之件數為準，被告雖先後在
    偵查中及審判中三度為偽證，然僅一件訴訟，應論以單純一
    罪，無連續犯罪之可言（最高法院72年度台上字第3311號判
    例意旨參照），是被告在偵查中所為2 次偽證，既係在同一
    案件中所為，應論以單純一罪，附此敘明。至公訴人雖於99
    年3 月16日以補充理由書認被告前開於98年7 月10日、同年
    9 月11日所證述之虛偽證言，同時亦係在甲○○所涉偽證案
    件偵查中所為，然查，甲○○係於98年9 月15日始經檢察官
    簽分涉犯偽證罪嫌，且尚難認上開證言係屬在甲○○偽證案
    件中於案情有重要關係之事項，是被告所偽證之案件應僅係
    98年度他字第3025號甲○○所涉過失致死一案，公訴人所認
    容有誤會，應予減縮更正此部分犯罪事實，附此敘明。又按
    犯刑法第168 條至第171 條之罪，於所虛偽陳述或所誣告之
    案件，裁判或懲戒處分確定前自白者，減輕或免除其刑，刑
    法第172 條定有明文。查被告於98年11月12日經檢察官訊問
    時供承其偽證犯行，嗣在本院於99年1 月22日、99年4 月28
    日歷次訊問時亦均自白偽證犯行，有訊問筆錄4 份在卷可查
    ，而就被告所偽證之臺灣板橋地方法院檢察署98年度他字第
    3025號甲○○過失致死案件，嗣經檢察官簽分偵案以98年度
    偵字第26646 號續行辦理，經檢察官於98年11月16日為不起
    訴處分，而被告既於檢察官為不起訴處分確定前即自白偽證
    犯行，且處分確定究與裁判確定不同，是其自白自屬在所偽
    證之案件裁判確定以前（最高法院66年度第5 次刑庭庭推總
    會議決議參照），自應依刑法第172 條之規定減輕其刑。爰
    審酌被告所為偽證行為妨害國家司法權之行使，致生無益訴
    訟程序之進行，兼衡其犯罪之動機、目的、手段、智識程度
    及犯後態度等一切情狀，量處如主文所示之刑。
據上論斷，應依刑事訴訟法第273 條之1 第1 項、第299 條第1
項前段，刑法第168 條、第172 條，判決如主文。
本案經檢察官林慈雁到庭執行職務。
中    華    民    國    99    年    5     月    14    日
                  刑事第十三庭  法  官  王士珮
以上正本證明與原本無異。
如不服本判決應於收受判決後10日內向本院提出上訴書狀，並
應敘述具體理由。其未敘述上訴理由者，應於上訴期間屆滿後
20日內向本院補提理由書（均須按他造當事人之人數附繕本）
「切勿逕送上級法院」。
                                書記官  金和國
中    華    民    國    99    年    5     月    14    日
附錄本案論罪科刑法條全文：
中華民國刑法第168條
於執行審判職務之公署審判時或於檢察官偵查時，證人、鑑定人
、通譯於案情有重要關係之事項，供前或供後具結，而為虛偽陳
述者，處 7 年以下有期徒刑。

司法院資訊處製作；財團法人民間司法改革基金會備份。
